臺灣高等法院臺南分院刑事判決
109年度上易字第530號
上  訴  人  
即  被  告  張海涯
上列上訴人因竊盜案件，不服臺灣臺南地方法院109年度易字第1
32號中華民國109年7月23日第一審判決（起訴案號：臺灣臺南地
方檢察署108年度偵字第16151號），提起上訴，本院判決如下：
    主  文
原判決撤銷。
張海涯犯攜帶兇器、毀壞安全設備竊盜罪，累犯，處有期徒刑捌
月。
未扣案之犯罪所得酪梨參佰陸拾台斤、方形塑膠簍玖個均沒收，
如全部或一部不能沒收或不宜執行沒收時，追徵其價額。
    事  實
一、張海涯意圖為自己不法所有，基於攜帶兇器、毀壞安全設備
    竊盜之犯意，於民國108 年8 月25日晚上9 時9 分許，駕駛
    車牌號碼0000-00 號自小貨車（三菱廠牌DELICA車款），沿
    「南182 」道路由東往西方向行駛，於駛過二溪里201 之10
    號設置之監視器後，至「南182 」道路與前往葉銘淙栽種經
    營之酪梨果園（臺南市○○區○○○段0000地號土地，原審判決
    誤載為0000-0000地號，應予更正）之產業道路交岔路口，
    駛入該產業道路前往該果園，持可剪斷金屬鎖頭而足供兇器
    使用之不明器械，破壞附加在該果園大門上屬於安全設備之
    鎖頭後，打開大門，進入該果園，以徒手採摘之方式，摘取
    果樹上之酪梨，而將其所摘取之酪梨及葉銘淙前已摘取堆置
    在果園工寮地上之酪梨（2者合計約360台斤），以葉銘淙放
    置在工寮內之方形塑膠簍9個（1簍約可裝40-50台斤酪梨）
    盛裝，搬至其駕駛之自小貨車內，而竊取該等酪梨及塑膠簍
    9個得手，於翌（26）日凌晨2時53分許，駕車沿原產業道路
    離開該果園，再駛入「南182」道路後往頭社方向逃逸。
二、嗣葉銘淙於26日清晨4 時許至該果園工作時，發現果園大門
    鎖頭遭破壞且酪梨遭竊，即報警處理，經警調閱上開二溪里
    201 之10號及「南182 」道路沿線設置之監視器影像，確認
    於25日傍晚5、6時葉銘淙離去果園後，至26日發現果園內之
    酪梨遭竊為止，僅張海涯之自小貨車在前往該果園的產業道
    路進出，即將該車車牌號碼通報大內區巡守隊知悉並警示該
    區果農。後於同月28日晚間，大內區巡守隊隊員發現張海涯
    駕駛該車行駛在大內區「南182」道路，旋即跟車並報警處
    理，經警在台電高幹12左6電桿前對張海涯人車進行盤查，
    發現該車車廂內放置有推車1部、塑膠水果籃22個、墊被10
    個、手套1雙、塑膠刷子1個、束帶1包、鐵剪1支、摺疊鋸子
    、水果割刀等物（均未扣案），始查知上情。
三、案經葉銘淙訴請臺南市政府警察局善化分局報請臺灣臺南地
    方檢察署檢察官偵查起訴。 　
　　理  由
壹、證據能力部分：
　　按被告以外之人於審判外之陳述雖不符刑事訴訟法第159 條
    之1 至之4 等4 條之規定，而經當事人於審判程序同意作為
    證據，法院審酌該言詞陳述或書面陳述作成時之情況，認為
    適當者，亦得為證據；當事人、代理人或辯護人於法院調查
    證據時，知有刑事訴訟法第159 條第1 項不得為證據之情形
    ，而未於言詞辯論終結前聲明異議者，視為有前項之同意，
    同法第159 條之5 定有明文。立法意旨在於傳聞證據未經當
    事人之反對詰問予以核實，原則上先予排除；惟若當事人已
    放棄反對詰問權，於審判程序中表明同意該等傳聞證據可作
    為證據；或於言詞辯論終結前未聲明異議，基於尊重當事人
    對傳聞證據之處分權，及證據資料愈豐富，愈有助於真實發
    見之理念，且強化言詞辯論主義，使訴訟程序得以順暢進行
    ，上開傳聞證據亦均具有證據能力。查，本判決所引用具傳
    聞性質之各項證據資料，檢察官、上訴人即被告（下稱被告
    ）張海涯於本院準備程序、審理時表示同意列為本案證據（
    見本院卷第79-81、117-118頁），且經本院於審判期日依法
    踐行調查證據程序，檢察官、被告於本院言詞辯論終結前均
    未表示異議，本院審酌該等具有傳聞證據性質之證據，其取
    得過程並無瑕疵或任何不適當之情況，應無不宜作為證據之
    情事，認以之作為本案之證據，應屬適當，依刑事訴訟法第
    159 條之5 之規定，自得作為證據。　　
貳、實體部分：
一、訊據被告張海涯固不否認於108 年8 月25日晚上9 時9 分許
    起至翌（26）日凌晨2時53分許（案發地點附近裝設之監視
    器攝得之時間），曾駕駛車牌號碼0000-00號自小貨車行經
    「南182」道路、告訴人果園前面的產業道路之事實，惟矢
    口否認有何竊取告訴人果園內酪梨及塑膠簍之犯行，辯稱：
    伊係駕車前往告訴人果園附近的山區捕捉山老鼠以供販賣，
    並未竊取告訴人果園內之酪梨及塑膠簍云云。
二、惟查：
　㈠告訴人葉銘淙栽種經營之酪梨果園內之酪梨及塑膠簍9個，於
    108年8月25日晚上至26日凌晨4時許之間遭他人竊取，告訴
    人葉銘淙於26日凌晨4時許發現遭竊後即報警處理等情，業
    據證人即告訴人葉銘淙於警詢、偵查及原審審理時證述明確
    （見警卷第22-24頁；108年度偵字第16151號卷《下稱偵卷》
    第77頁；原審卷第167-171頁、第213-219頁），並經證人即
    大內區巡守隊隊員徐明正、楊上賢於警詢時均證稱：大內分
    駐所在我們巡守隊LINE群組裡面通知，於8月25日21時許，
    在大內區二溪里發生酪梨園竊盜案件等語（見警卷第26頁、
    第29頁），並有車牌號碼0000-00號自小貨車進出「南182」
    道路、告訴人葉銘淙所有果園前方產業道路之監視器錄影畫
    面翻拍照片暨該車行經路線示意圖、案發地點及現場照片、
    車牌號碼0000-00號自小貨車車籍資料查詢照片、被告經營
    之○○○水果行登記資料查詢照片附卷可稽（見警卷第7-15頁
    、第31-38頁），是此部分之事實，首堪認定。
　㈡依本件大內區二溪里201之10號、二溪里路口、曲溪里路口、
    「南182」、「南182-1」道路等處設置之監視器錄影畫面翻
    拍照片顯示，車牌號碼0000-00號自小貨車，於108年8月25
    日晚上沿大內區「南182」道路由東往西方向行駛，於同日
    晚上9時9分許，經過二溪里210之10號，於同日晚上9時15分
    許，進入告訴人葉銘淙之酪梨果園前方的產業道路，於26日
    凌晨2時59分（此為監視器上顯示之時間，誤差快約6分鐘，
    故實際時間為2時53分）許，從上開產業道路出來，左轉「
    南182」道路後，沿該道路由東往西方向行駛離開現場等情
    ，有卷附之監視器錄影畫面翻拍照片暨行經路線示意圖在卷
    可按（見警卷第7-15頁），而被告亦不否認監視器錄影畫面
    中之車牌號碼0000-00號自小貨車確實係伊所駕駛（見警卷
    第4頁），且伊確實有進入告訴人果園前方的產業道路（見
    原審卷第104、105頁）等情無訛。另據證人即告訴人葉銘淙
    於偵訊時證稱：我在果園工作到 8 月25 日傍晚 5、6 點離
    開的，小偷是晚上 9 點多進去的，我有在警局跟警方看監
    視器，發現從我離開果園以後到發現果園被偷這段期間就只
    有一台車進去等語（見偵卷第77頁）；於原審審理時證稱：
    案發後我們有去調監視器，發現從108年8月25日傍晚到108
    年8月26日早上4點這段時間，除了我爸爸一台車要進去外，
    只有被告的0000-00的自小貨車進出而已，從監視器看過去
    ，就是被告從我們果園那條路下來而已，其他都沒有車子從
    那邊下來等語（見原審卷第216-218頁），是員警調閱案發
    地點附近之監視器結果，除被告外，並無其他可疑人士或車
    輛接近告訴人之果園，參以被告在告訴人之果園附近停留時
    間長達近6個小時（自8月25日晚上9時9分許至8月26日凌晨2
    時53分許），而告訴人果園內之酪梨又恰好在該段時間遭竊
    ，綜據上情，堪認被告即為竊取告訴人果園內酪梨及方形塑
    膠簍之人無誤。
　㈢公訴意旨雖依告訴人葉銘淙於警詢及偵訊中之證詞，認被告
    本案竊得之酪梨數量為1,200台斤云云。惟查：被告始終否
    認涉犯本案竊盜犯行，又本案並未扣得被告所竊取之酪梨，
    而告訴人於108年8月28日警詢時陳稱：我遭竊之酪梨品種為
    金力士等，粗估約有1200台斤左右，包括於25日採收放在工
    寮地上之酪梨約300台斤，及15棵酪梨樹上之遭竊的酪梨約9
    00台斤等語（見警詢卷第23頁）；於109年5月26日警詢時陳
    稱：「我所遭竊之酪梨品種為金力士酪梨，高約15至20公分
    左右，直徑約10公分至13公分左右，單顆重約1臺斤左右。
    因為現在酪梨尚未成熟，所以無法提供實物照片。」、「（
    你於第一次筆錄所稱失竊之酪梨有1,200斤【包括失竊前日
    採收放在工寮地上之酪梨約300斤，以及約15棵遭竊之酪梨
    樹上之酪梨約900斤】是如何得知其重量？是否有經過秤重
    ？）我是依照以往採收之經驗判斷。未經過秤重。」等語（
    見原審卷第158-159頁），則告訴人葉銘淙究有無實際確認
    計算其所遭竊之酪梨數量、依何方式確認，實非無疑。另衡
    諸告訴人葉銘淙陳稱：我放在工寮之塑膠簍9個不見了，應
    該是竊嫌利用來搬運酪梨，該塑膠簍如果裝滿酪梨，一簍可
    以裝約40、50台斤等語（見警卷第23頁；原審卷第219頁）
    ，而除該9個方形塑膠簍外，並無證據證明被告有以其他容
    器來盛裝酪梨，則應認被告係以該9個塑膠簍來盛裝所竊取
    酪梨。再者，經原審函請警方就三菱廠DELICA車款後座裝載
    空間（即如同被告小貨車查獲時之空間狀況）、告訴人遭竊
    方形塑膠簍規格進行測量結果，三菱廠DELICA車款後座裝載
    空間之長寬高分別約為272公分、153公分、136公分；告訴
    人遭竊方形塑膠簍之長寛高分別約為59公分、41公分、30公
    分，則該車後座空間，放置9個方形塑膠簍，應屬綽綽有餘
    。是依有疑唯利被告原則，以1個塑膠簍盛裝40台斤酪梨計
    算，9個塑膠簍可以盛裝360台斤酪梨（40台斤×9個塑膠簍＝3
    60台斤），爰認定被告本案所竊取之酪梨數量為360台斤。
    從而，公訴意旨認被告所竊取之酪梨數量為1,200台斤，容
    有誤會，此部分之事實應予更正。
　㈣原審判決雖記載告訴人之果園係位於臺南市○○區○○○段000000
    000地號土地，惟告訴人種植酪梨之土地地號係臺南市○○區○
    ○○段000地號，此據證人即告訴人葉銘淙於本院審理時證稱
    明確（見本院卷第120頁），並有臺南市麻豆地政事務所109
    年3月12日所測量字第1090018731號函及檢附之土地登記謄
    本、地籍參考圖存卷可憑（見原審卷第135-139頁），可見
    原審判決記載告訴人之果園土地係位於臺南市○○區○○○段000
    000000地號，應係誤繕，本院應予更正。
　㈤證人即告訴人葉銘淙於警詢時陳稱：「（你是否清楚竊嫌是
    如何竊取酪梨的？）因為酪梨蒂頭還留在果樹上，竊嫌應是
    直接徒手採摘酪梨，未使用工具，現場無遺留任何作案工具
    。」等語（見警卷第23頁），惟其於原審審理時證稱：「（
    你剛剛說遭竊的水果，有一部分是在果樹上？）對。（你們
    當時巡視果園的時候，就你的判斷，果樹上的水果竊嫌是用
    摘的還是用剪的？你是否看得出來？）有用剪的也有用折的
    。（怎麼看出來是用剪的？）用剪的切口比較平整，用折的
    就不平整。」等語（見原審卷第216頁），前後所述不一，
    則被告摘取樹上之酪梨，究意有無使用刀剪，已有疑義。又
    證人即告訴人葉銘淙於原審審理時復證稱：「（是否兩種都
    有？在果樹上失竊的那些酪梨，你說有一部分是果樹上直接
    被摘的，請問你看起來那是被剪的，還是被人家硬摘的，還
    是都有？）好像都有，有的切口我們認識不太清，我看一看
    就過去了，沒有認真看。」等語（見原審卷第216頁），可
    見證人葉銘淙並未仔細檢查被告究係以何方法摘取酪梨樹上
    之酪梨，且觀諸卷附之酪梨樹照片（見警卷第35頁），發現
    遭竊取之酪梨蒂頭仍留在樹上，可見被告應係徒手摘取酪梨
    ，此外，復查無證據證明被告摘取酪梨時，有使用刀具，依
    罪疑有利被告原則，應認被告係以徒手方式摘取酪梨樹上之
    酪梨無訛。告訴人認被告有持刀具剪取酪梨樹上之酪梨云云
    ，難認有據。
　㈥被告辯稱：告訴人果園前之產業道路，並非僅有一進出口，
    尚有其他道路可通往「南182」道路云云。然，證人即告訴
    人葉銘淙於原審及本院審理時證稱 ：從「南182」道路到我
    果園的那條產業道路，就只能從那條產業道路接「南182」
    道路進出，後面完全沒有路，上開產業道路雖有岔路，但都
    是種東西，沒有空地。我的果園後方或旁邊沒有可以通行汽
    車、腳踏車、機車的道路，人要走要自己開路等語（見原審
    卷第218-219頁；本院卷第120-121頁），復善化分局函覆稱
    ：案發地點臺南市○○區○○○段000地號土地之聯外道路僅得由
    「南182」道路進出，且為唯一路徑，並無其他替代道路供
    車輛（自小貨車）通行等語，有該分局109年2月17日南市警
    善偵字第1090076413號函及所附之警員職務報告、現場照片
    、內政部國土測繪中心地圖附卷足據（見原審卷第91-99頁
    ），可見由「南182」道路前往告訴人果園，僅能由果園前
    方的產業道路進出甚明，則被告上開辯解顯屬無據，自不足
    採信。
  ㈦又被告辯稱：伊身體不好，有長骨刺，沒有辦法拿重物云云
    （見本院卷第130頁）。惟查，被告於案發當時停留在告訴
    人果園之時間長達近6個小時，已如前述，慢慢地搬、分批
    搬，將360台斤的酪梨搬上車子，應非難事，被告徒執其身
    體狀況不佳為辯，亦難採信。　　　　　
　㈧至被告辯稱伊案發當天去告訴人果園附近係為了抓山老鼠賣
    給葉榮貞，而證人葉榮貞於偵查及原審審理雖證稱伊確有向
    被告購買山老鼠云云，然縱使被告確有販賣山老鼠予葉榮貞
    ，亦無從證明該山老鼠係案發當天所抓，況被告與葉榮貞前
    係男女朋友，此據證人葉榮貞證述在卷（見原審卷第211頁
    ），且於案發前後持續以電話密切聯絡，有葉榮貞持用之00
    00000000號行動電話雙向通聯紀錄可按（見偵卷第87-104頁
    ），可見其2人交情匪淺，則尚難以葉榮貞證稱有向被告購
    買山老鼠，即對被告為有利之認定。
  ㈨綜上所述，被告上開所辯，核屬事後卸責之詞，不足採信。
    本案事證明確，被告之犯行堪以認定，應予依法論科。
三、論罪科刑部分：　
　㈠按刑法第321條第1項第3款之攜帶兇器竊盜罪，係以行為人攜
    帶兇器竊盜為其加重條件，此所謂兇器，其種類並無限制，
    凡客觀上足對人之生命、身體、安全構成威脅，具有危險性
    之兇器均屬之，且祇須行竊時攜帶此種具有危險性之兇器為
    已足，並不以攜帶之初有行兇之意圖為必要，此有最高法院
    79年度台上字第5253號判決意旨足資參照。又按毀壞構成門
    扇之一部之電動鎖及喇叭鎖，係毀壞門扇之行為，毀壞附加
    於門上之掛鎖，則屬毀壞安全設備，有最高法院83年度台上
    字第3856號判決意旨可資參照。查，告訴人之果園大門係以
    鎖頭鎖上，於發現遭竊時，該鎖頭已遭破壞，此據告訴人證
    述明確（見原審卷第215-216頁），而被告持以破壞該鎖頭
    之器物雖未扣案，惟既可破壞果園大門上鎖頭，應屬質地堅
    硬之物，若持之攻擊人體，堪可造成傷害，客觀上足以對人
    之生命、身體、安全構成威脅而具有危險性，應屬兇器無訛
    。又觀之果園大門之照片（見警卷第32頁），可知該大門之
    鎖頭係另外附加上去的，被告以前開工具，破壞附加於果園
    大門之鎖頭，揆諸前開說明，係屬毀壞安全設備。
　㈡核被告所為，係犯刑法321 條第1 項第2 款、第3 款之攜帶
    兇器、毀壞安全設備竊盜罪。公訴意旨認被告僅係犯刑法第
    321條第1項第2款之毀壞安全設備竊盜罪，雖漏未斟酌被告
    本案竊盜犯行兼有攜帶兇器之情狀，惟此屬加重事由之增減
    ，毋庸變更起訴法條（最高法院101 年度台上字第3805號判
    決意旨參考），爰逕予更正，附此敘明。另被告係破壞該處
    安全設備後，打開大門後進入行竊，被告雖有毀壞安全設備
    犯行，然無「踰越」安全設備之舉止，公訴意旨認被告所為
    ，係犯刑法第321條第1項第2款之毀越安全設備竊盜罪，容
    有誤會。被告於上開時、地，竊取酪梨360台斤及方形塑膠
    簍9個之行為，彼此時間密接、犯罪地點相近，侵害之法益
    亦屬相同，各行為之獨立性極為薄弱，在刑法評價上，應論
    以接續犯之包括一罪。
　㈢被告前於108年間，因公共危險案件，經臺灣屏東地方法院以
    108 年度交簡字第239號判決判處有期徒刑4月確定，於108
    年5月14日易科罰金執行完畢，有臺灣高等法院被告前案紀
    錄表可按，其受徒刑之執行完畢，5 年以內故意再犯本案有
    期徒刑以上之罪，為累犯。審酌被告前有公共危險前科紀錄
    ，理應產生警惕作用，惟其仍再犯本件竊盜犯行，顯見前案
    之徒刑對被告並未生警惕作用，其對於刑罰之反應力顯然薄
    弱，且被告並無司法院釋字第775號解釋意旨所指個案應量
    處最低法定刑，又無法適用刑法第59條減輕其刑，而應依此
    解釋意旨裁量不予加重最低本刑之情形，爰依刑法第47條第
    1 項規定加重其刑。
四、撤銷改判之理由：
　㈠原審認被告罪證明確，予以論罪科刑，固非無見。惟查：⑴本
    院認定被告所竊取之酪梨數量約為360台斤，已如前述，原
    審認被告竊取之酪梨數量為1,200台斤，容有違誤；⑵被告摘
    取酪梨樹上之酪梨，係以徒手方式為之，並未使用刀具，已
    如前述，原審法院認被告有使用刀具剪取酪梨樹上之酪梨，
    亦有未洽。被告上訴意旨否認涉犯本件竊盜犯行，而指摘原
    審判決不當，雖無理由，業據本院說明如上，惟原審判決既
    有上開可議之處，即屬無可維持，自應由本院將原審判決予
    以撤銷改判。
　㈡爰審酌被告前曾經營水果販賣，應知悉果農栽種果物之辛勞
    ，竟不思自力更生，而為本案犯行，所為非是，另斟酌其
    犯案動機、手段、竊得財物價值、其犯後態度，兼衡其自陳
    國中畢業之智識程度，未婚、無子女，目前種茄子維生、一
    週收入約新臺幣（下同）1萬7、8千元之家庭生活狀況等一
    切情狀，量處如主文第二項所示之刑。
五、沒收之說明：
　㈠犯罪工具部分：
    被告用以為破壞本案果園大門使用之器械，並未扣案，且無
    法證明係被告所有之物，自不予宣告沒收；另就其駕駛之小
    貨車，雖為其遂行本案犯行所用之物，惟參酌該車價值、判
    處刑度及對犯罪所得之沒收，認如對該物為沒收，容有過苛
    之虞，爰依刑法第38條之2第2項規定，不為沒收諭知。
  ㈡犯罪所得部分：
    被告竊得之事實欄所載之酪梨360台斤與方形塑膠簍9個，為
    被告之犯罪所得，並未查獲返還於告訴人，爰依刑法第38條
    之1第1項前段、第3項規定，諭知沒收及追徵價額。
　㈢至被告於108年8月28日為警查獲時，經警發現其所駕駛之自
    小貨車車廂內放置有推車1部、塑膠水果籃22個、墊被10個
    、手套1雙、塑膠刷子1個、束帶1包、鐵剪1支、摺疊鋸子、
    水果割刀等物，並無法證明該等物品與本件竊盜犯行有關，
    自無從諭知沒收。
據上論斷，應依刑事訴訟法第369條第1項前段、第364條、第299
條第1項前段，刑法第321條第1項第2款、第3款、第47條第1項、
第38條之1第1項前段、第3項，刑法施行法第1條之1第1項，判決
如主文。
本案經檢察官董詠勝提起公訴，檢察官葉耿旭到庭執行職務。 
中    華    民    國   109    年    12     月    22   日
                  刑事第三庭    審判長法  官  陳連發　
                                      法  官  洪榮家 
                                      法  官  何秀燕 
以上正本證明與原本無異。
不得上訴。
　　　　　　　　　　　　　　　　　　　書記官  翁心欣
中　　華　　民　　國　　109 　年　　12　　月　　22　　日
附錄本案論罪科刑法條：
中華民國刑法第321條
犯前條第1項、第2項之罪而有下列情形之一者，處6月以上5年以
下有期徒刑，得併科50萬元以下罰金：
一、侵入住宅或有人居住之建築物、船艦或隱匿其內而犯之。
二、毀越門窗、牆垣或其他安全設備而犯之。
三、攜帶兇器而犯之。
四、結夥三人以上而犯之。
五、乘火災、水災或其他災害之際而犯之。
六、在車站、港埠、航空站或其他供水、陸、空公眾運輸之舟、
    車、航空機內而犯之。
前項之未遂犯罰之。